【裁判字號】    99,易,198
【裁判日期】    990714
【裁判案由】    竊盜
【裁判全文】
臺灣雲林地方法院刑事判決               99年度易字第198號
公  訴  人  臺灣雲林地方法院檢察署檢察官
被      告  丙○○
上列被告因竊盜案件，經檢察官提起公訴（99年度偵字第1056號
），本院判決如下：
    主      文
丙○○竊盜，處拘役拾日，如易科罰金，以新臺幣壹仟元折算壹
日。
    事實及理由
壹、犯罪事實：
    原坐落雲林縣古坑鄉○○○段67地號土地（下稱原67地號土
    地）係丙○○、湖鎮輝、湖義男與甲○○所共有，嗣於民國
    98年5 月間經本院以97年度訴字第311 號、臺灣高等法院臺
    南分院（下稱臺南高分院）以98年度上字第32號民事判決分
    割確定在案，上開土地分割後，坐落雲林縣古坑鄉○○○段
    67地號土地（下稱67地號土地）分歸丙○○所有，同段67之
    1 地號土地（下稱67之1 地號土地）分歸甲○○所有，同段
    67之2 地號土地（下稱67之2 地號土地）則分歸胡鎮輝、湖
    義男共有。甲○○俟雲林縣斗六地政事務所（下稱斗六地政
    事務所）於98年7 月間在67之1 地號土地埋設界樁後，在界
    樁旁另埋設噴有白漆之鐵條4 支。甲○○之父乙○○因鐵條
    高度不夠，復於同年10月間在鐵條上插上塑膠管。丙○○因
    認判決分割結果對其不公，心生不滿，竟意圖為自己不法之
    所有，於98年11月4 日約7 時10分許，徒手拔取甲○○埋設
    於67之1 地號土地東北角之鐵條及乙○○插設於鐵條上之塑
    膠管各1 支而竊取之。
貳、認定犯罪事實所憑證據及理由：
  一程序事項：
    (一)按除簡式審判程序、簡易程序及第376 條第1 款、第2 款
      所列之罪之案件外，第一審應行合議審判，刑事訴訟法第
      284 條之1 定有明文。本件被告丙○○所犯竊盜案件，係
      屬刑事訴訟法第376 條第2 款所列之竊盜罪之案件，依上
      開條文規定，第一審自毋庸行合議審判，先予敘明。
    (二)證據能力部分：
      1.按被告以外之人於偵查中向檢察官所為之陳述，除顯有
        不可信之情況者外，得為證據，刑事訴訟法第159 條之
        1 第2 項定有明文。檢察官在偵查中對被告以外之人所
        為之偵查筆錄，性質上屬傳聞證據，惟刑事訴訟法規定
        檢察官代表國家偵查犯罪、實施公訴，依法其有訊問被
        告、證人及鑑定人之權，證人、鑑定人並須具結，而實
        務運作時，檢察官偵查中向被告以外之人所取得之陳述
        ，原則上均能遵守法律規定，不致違法取供，其可信度
        極高。職是，被告以外之人前於偵查中已具結而為證述
        ，除反對該項供述得具有證據能力之一方，已釋明「顯
        有不可信之情況」之理由外，不宜遽指該證人於偵查中
        之陳述不具證據能力。證人甲○○、乙○○於檢察官面
        前之證述筆錄〔見臺灣雲林地方法院檢察署98年度他字
        第957 號卷（下稱他卷）第3 至5 頁〕，均係檢察官令
        渠等以證人身分具結後所為之證述，有各該證人結文附
        卷可稽（見他卷第6 、7 頁），被告未提及檢察官在訊
        問時有不法取供之情形，亦未釋明上開證人之證述有何
        顯不可信之情況，依上開規定，上開證人在檢察官面前
        之證述筆錄，自得作為本案證據使用。
      2.又被告以外之人於審判外之陳述，雖不符刑事訴訟法第
        159 條之1 至之4 等4 條規定，而經當事人於審判程序
        同意作為證據，法院審酌該陳述作成時之情況，認為適
        當者，亦得作為證據，同法第159 條之5 第1 項定有明
        文。經查，除上開證人在檢察官面前之證述筆錄外，本
        判決後開引用各該被告以外之人於審判外之陳述，原則
        上均不得作為證據使用，惟被告在本院審理中均明示同
        意上開證據有證據能力（見本院卷第15頁反面），本院
        審酌上開證據製作時之情況，並無違法不當之情事，認
        為以之作為證據應屬適當，揆諸前開規定，應認該等供
        述證據例外具有證據能力。
      3.至告訴人甲○○、乙○○於檢查事務官面前之詢問筆錄
        ，業經到庭檢察官捨棄（見本院卷第38、39頁），就其
        證據能力，自無庸再行論述。
  二實體事項：
    (一)原67地號土地係被告、湖鎮輝、湖義男與告訴人甲○○所
      共有，嗣於98年5 月間經本院以97年度訴字第311 號判決
      分割，被告認本院判決分割結果，伊受分配之土地滿布大
      小石塊，東臨高低落差近30公尺懸崖河川地，土地極易崩
      塌流失，且分割後將成與道路不能聯絡之袋地，因而不服
      提起上訴，經臺南高分院以98年度上字第32號判決駁回上
      訴後確定，上開土地分割後，67地號土地分歸被告所有，
      67之1 地號土地分歸甲○○所有，67之2 地號土地則分歸
      胡鎮輝、湖義男共有等情，有本院97年度訴字第311 號、
      臺南高分院98年度上字第32號民事判決、地籍圖謄本各1
      份（見本院卷第43至46頁、他卷第40頁）在卷可稽，且為
      被告所自承，應堪認定為真實。
    (二)證人甲○○於檢察官面前具結證稱：我有1筆土地在98年7
      月初判決分割，98年9 月初我請斗六地政事務所來複丈，
      埋設地樁確認界址，因界樁較矮，為了比較好確認土地範
      圍，我在地樁旁另外埋設了6 尺高的鋼筋，總共埋設了6
      根；上開土地上有麻筍，我在98年11月3 日請工人來看麻
      筍時，界樁及鋼筋都還在，但昨天（即98年11月5 日）我
      請工人再次到上開土地確認時，其中1 支鋼筋都不見了，
      我回家跟我父親講，我父親說他有看到被告將鋼筋拔除掉
      （見他卷第3 頁）。證人甲○○於本院審理時亦證稱：這
      筆土地在98年7 月初剛判決分割，98年9 月我請斗六地政
      來複丈、測量並埋設地樁，斗六地政測量完後被告有來到
      現場，之後我在地樁旁埋設鐵條，總共埋了6 支，67之1
      地號土地埋設4 支，68及68之1 地號土地中間埋設2 支，
      我在埋設鐵條前，有在鐵條上噴漆，最底部用白漆噴成白
      色，中間空約2 、30公分後，再噴一段白漆，樣子就如他
      卷第37頁上方照片中之鐵條，我在67之1 地號土地東北角
      、西北角埋設鐵條時，被告有在現場看，當時我有帶照相
      機去照相，因為當時有風聲說被告要告我，所以我有照相
      以防鐵條遺失，被告就過來叫我不用照相，說他不會拔我
      的鐵條，他卷第36頁上方照片所示之鐵條就是東北角的鐵
      條，這是我埋設當時拍攝的照片，我埋設鐵條時有在旁邊
      的檳榔樹噴白漆，後來白漆脫落，我又噴上紅漆；到了10
      月底因為麻竹長得很高，我父親又在鐵條上插上銀灰色的
      塑膠水管，水管約2 米半到3 米長，水管上再綁上布條；
      被告在分割複丈完後答應我要在10月底前將麻竹清除，但
      一直到11月都還未清除，我就找一個專門砍麻竹的吳先生
      ，在11月3 日到現場去看，那時還有看到鐵條和水管，但
      11月5 日約5 點和工人到現場準備砍除麻竹時，就發現東
      北角的鐵條不見了，因為無法確定界線，我就跟吳先生說
      再聯絡，當晚我跟我父親提及鐵條不見了，我父親嚇一跳
      ，說他前一天早上割草時，有看到被告手上拿塗白漆的東
      西，我不記得父親有無提到塑膠管（見本院卷第20至25頁
      ）。證人乙○○於檢察官面前具結證稱：我每天早上5 點
      多就起床，98年11月4 日早上去我兒子的土地上割草，也
      就是在住家後面，約7 點10分時，我看到被告從家裡出來
      往我們埋設界址的地方走，約10分鐘後就看到丙○○手上
      拿了2 根棍子回來，一長一短（見他卷第26頁反面、第27
      頁）。證人乙○○於本院審理時亦具結證稱：甲○○有跟
      我說在土地的東北角埋設鐵條，之後我有在鐵條上插上塑
      膠管，並綁上布條，塑膠管是灰色，約3 至4 公尺常，鐵
      條上面有一段白漆，中間空一段後，下面又一段白漆，就
      如同他卷第36頁照片上的鐵條；98年11月4 日早上5 點多
      不到6 點，我在甲○○土地上割草，當時天已經亮了，約
      7 點10分左右，我看到被告從土地東北角的方向上來，就
      是插鋼筋的地方，他手拿著塑膠管跟鋼條，1 隻手拿1 隻
      ，好像是左手拿鐵條，右手拿塑膠管，鋼筋上面有一段白
      漆，沒有看到下面有無另一段白漆，鋼筋約2 公尺長，塑
      膠管就是普通灰色塑膠管，約3 至4 公尺，之後就拿著東
      西進到被告家中；我確定被告手上拿的東西就是我們釘界
      樁的鐵條和塑膠管，只是當時沒有意識到那是我們家的東
      西（見本院卷第26至28頁）。
    (三)原67地號土地判決分割確定後，甲○○於98年9 月間斗六
      地政事務所複丈埋設界樁後，於67之1 地號土地界樁旁另
      埋設4 支噴上2 段白漆之鐵條，並於周圍檳榔樹噴上白漆
      ，後因白漆脫落，改噴上紅漆，乙○○於98年10月間於鐵
      條上另插上灰色塑膠管，並綁上布條，67之1 地號土地東
      北角之鐵條於98年11月3 日甲○○至現場查看時仍埋設於
      界樁旁，然甲○○於98年11月5 日至現場欲砍除被告栽種
      之麻竹時，東北角之鐵條及塑膠管即消失不見等情，業據
      證人甲○○於檢察官面前及本院審理時證述明確，前後一
      致。另觀諸甲○○提出於98年9 月3 日及98年11月25日拍
      攝之照片（見他卷第36頁），98年9 月3 日67之1 地號土
      地東北角界樁旁確實插有1 支鐵條，鐵條最上端及中間噴
      有2 段白漆，周圍之3 棵檳榔樹樹幹上亦噴有白漆，然98
      年11月25日拍攝之照片中，67之1 地號土地東北角有3 棵
      檳榔樹噴有紅漆，埋設之鐵條則已遭移除，亦有現場照片
      2 張附卷可證，核與證人甲○○前開證述之內容相符，證
      人甲○○之前開證述，應堪採信。
    (四)乙○○目擊被告於98年11月4 日早上7 時10分許自67之1
      地號土地東北角埋設鐵條處走來，1 手持噴有白漆之鐵條
      ，1 手持灰色塑膠管，走進被告住處；甲○○於98年11月
      5 日晚間提及鐵條不見一事，乙○○即向甲○○稱遭係被
      告拔除等情，亦據證人乙○○於檢察官面前及本院審理時
      證述明確。證人乙○○所證被告手持鐵條、塑膠管之顏色
      、長度，及發現鐵條係遭被告拔除之過程，與證人甲○○
      證述之內容一致，並與他卷第36頁上方照片中之鐵條特徵
      相符。而甲○○於98年11月3 日仍看到埋設在界樁旁之鐵
      條，嗣於同年月5 日早上即發現鐵條遭拔除，乙○○所述
      被告於98年11月4 日手持鐵條及塑膠管，亦與鐵條及塑膠
      管遺失之時間相符，是67之1 地號土地東北角埋設之鐵條
      及塑膠管係遭被告拔除，應堪認定。
    (五)被告雖辯稱鋼筋鐵條1 支並無經濟使用價值，被告非以撿
      破爛維生，自無竊取鐵條之必要。然被告認法院判決分割
      之方案對其不利，不同意法院判決分割之方案，未自行依
      判決內容清除67之1 地號土地上所栽種之麻竹，將67之1
      地號土地交付甲○○，甲○○因而聲請本院強制執行，甲○○支出之執行費用新臺幣（下同）17,100元，亦經本院
      民事執行處於99年3 月17日以99年度司執聲字第2 號裁定
      令被告負擔，更令被告不服等情，有本院97年度訴字第31
      1 號、臺灣高等法院臺南分院98年度上字第32號民事判決
      、本院98年11月24日雲院明98司執壬字第25989 號執行命
      令、99年度司執聲字第2 號民事裁定各1 份在卷（見本院
      卷第43至46頁、第52、59頁）可按，復為被告所自承（見
      本院卷第48至51頁，被告刑事答辯狀）。由上情可知，被
      告對原67地號土地分割結果十分不滿，與甲○○產生嫌隙
      ，甲○○於98年9 月間埋設鐵條時，被告亦在現場，為甲○○所陳明，被告亦知悉該鐵條之用處係在確認界址，對
      被告而言，甲○○所為無疑在宣示其土地所有權之範圍，
      極可能觸怒對分割結果不滿之被告，被告對代表界址之鐵
      條當極度厭惡。故當甲○○欲依界址清除被告栽種之麻竹
      ，被告拔除鐵條，即可阻止甲○○砍除麻竹，並宣洩不滿
      之情緒，被告確有竊取鐵條、塑膠管之動機。是被告主張
      鐵條無經濟價值，伊不可能竊取鐵條云云，不足採信。
    (六)被告另辯稱：我家附近有很多鐵條、塑膠管、廢鐵，當日
      我當天在拆雞寮、鴿子寮之鐵管、塑膠管，故證人王海人
      是看到我在搬自己雞寮、鴿子寮的鐵管、塑膠管，不是定
      界樁的鐵條（見本院卷第15頁反面）。惟被告於檢察官面
      前則供稱：當天早上我沒有拿東西，我沒有那個時間去拿
      那些東西，也沒有辦法拿那個東西（見他卷第50頁）。被
      告於本院99年5 月31日審理時又供稱：當天我沒有拿鐵條
      、塑膠管，我都在工作，那一天拿什麼我怎麼會記得。經
      審判長提示前次筆錄後，被告又供稱：有啊，因為我家雞
      籠、鳥籠前不時都有塑膠管、鐵條。然審判長再次訊問被
      告當天確實有拿塑膠管、鐵條？被告又答稱：你這樣問我
      ，我不知道（見本院卷第40頁反面、第41頁）。是被告就
      其於98年11月4 日早上7 時許，究竟有無手持鐵條及塑膠
      管，供述前後矛盾。被告提出之現場照片（見本院卷第53
      至58頁），亦無照片顯示雞寮、鴿子寮正遭拆除，鐵條、
      塑膠管四散之情形。證人乙○○於本院審理時另證稱：案
      發時，被告家附近有雞寮，旁邊有一個矮一點的，不知道
      是否為鴿子寮，那時雞寮和鴿子寮都是完整的，到今年（
      99年）才拆雞寮，（案發）當時在被告家附近沒有看到與
      定界樁的鐵條類似的東西（見本院卷第27頁反面）。故被
      告之前開辯詞前後不一，復未能提出證據佐證，即難憑採
      。
    (七)被告又辯稱：乙○○發現我竊取鐵條時，為何不馬上阻止
      我？就此證人乙○○證稱：我當時距離被告不超過30公尺
      ，我沒有意識到那是我們家的東西（見本院卷第28頁）。
      被告係以栽種麻竹為生，另有飼養雞及鴿子，設有雞寮及
      鴿子寮，而鐵條、塑膠管為一般農家常見之物品，證人乙○○在不知悉作為界樁之鐵條、塑膠管遺失一事之前，未
      能將被告手持鐵條、塑膠管一事，與遺失之鐵條及塑膠管
      連結，確認被告竊取作為界樁之鐵條及塑膠管，亦屬人情
      之常。再者，乙○○發現當時，被告一手持鐵條，一手持
      塑膠管，被告與其兒子甲○○復有嫌隙，乙○○如貿然阻
      止被告，實不能排除遭被告持鐵條或塑膠管攻擊之可能。
      故無法以證人乙○○未當場阻止被告，逕認證人乙○○之
      證述不實。
    (八)末查，被告拔除67之1 地號土地東北角之鐵條及塑膠管後
      ，將鐵條及塑膠管攜回住處，業據證人乙○○證述屬實，
      縱被告之後將鐵條及塑膠管丟棄，亦係易持有為所有之意
      思，故被告有不法所有之意圖甚明。
    (九)綜上各節，本件事證明確，被告竊盜之犯行應堪認定。
、論罪科刑之理由：
  一核被告所為，係犯刑法第320 條第1 項之竊盜罪。起訴書雖
    未記載被告竊取乙○○所有之塑膠管，然被告係同時竊取鐵
    條及塑膠管，業據證人乙○○證述如前，是被告竊取塑膠管
    部分犯行，與起訴部分為同一事實，為起訴效力所及，本院
    復已告知被告此部分之犯罪事實，令被告得以防禦、抗辯，
    自應併予審理。
  二本院審酌被告前有傷害前科，有臺灣高等法院被告前案紀錄
    表1 份在卷可按，被告年事已高，竊取之物經濟價值不高，
    衡其動機，係因不服原67地號土地法院判決分割之結果，為
    發洩不滿之情緒所致，情有可原，然被告犯後未見悔意，復
    指責甲○○對其嗆聲，犯後態度不佳，暨被告未受教育，智
    識程度淺薄，現以種植麻竹為生，經濟狀況不佳等一切情狀
    ，量處如主文所示之刑，並諭知易科罰金之折算標準。
肆、適用之法律：
    依刑事訴訟法第284 條之1 、第299 條第1 項前段，刑法第
    320 條第1 項、第41條第1 項前段，刑法施行法第1 條之1
    ，判決如主文。
本案經檢察官陳宏瑋到庭執行職務。
中    華    民    國    99    年    7     月    14    日
                  刑事第七庭    法  官  楊欣怡
以上正本證明與原本無異。
如不服本判決，應於收受判決後10日內向本院提出上訴書狀，並
應敘述具體理由；其未敘述上訴理由者，應於上訴期間屆滿後20
日內向本院補提理由書（均須按他造當事人之人數附繕本）。「
切勿逕送上級法院」。
                                書記官  王雪招
中    華    民    國    99    年    7     月    14    日
附錄論罪科刑法條：
中華民國刑法第320條
意圖為自己或第三人不法之所有，而竊取他人之動產者，為竊盜
罪，處5 年以下有期徒刑、拘役或5 百元以下罰金。
意圖為自己或第三人不法之利益，而竊佔他人之不動產者，依前
項之規定處斷。
前二項之未遂犯罰之。

司法院資訊處製作；財團法人民間司法改革基金會備份。
